【裁判字號】    98,上訴,4200
【裁判日期】    981022
【裁判案由】    毒品危害防制條例
【裁判全文】
臺灣高等法院刑事判決                98年度上訴字第4200號
上  訴  人
即  被  告  甲○○  43歲（民.
上列上訴人因違反毒品危害防制條例案件，不服臺灣桃園地方法
院98年度審訴字第1524號中華民國98年7月27日第一審判決（起
訴案號：臺灣桃園地方法院檢察署98年度毒偵字第1521號），提
起上訴，本院判決如下：
    主  文
上訴駁回。
    理  由
一、按協商判決除有刑事訴訟法第455條之4第1項第1款所定之於
    聲請協商程序終結前，被告撤銷協商合意或檢察官撤回協商
    聲請，或同條項第2款所定之被告協商意思非出於自由意志
    ，或同條項第4款所定之被告所犯非第455條之2所定得以協
    商判決，或同條項第6款所定之被告有其他較重之裁判上一
    罪之犯罪事實，或同條項第7款所定之法院認應諭知免刑、
    免訴、不受理等情形之一者，或違反同條第2項後段所規定
    之「法院應於協商合意範圍內為判決。法院為協商判決所科
    之刑，以宣告緩刑、2年以下有期徒刑、拘役或罰金為限」
    者外，不得上訴。又協商判決之上訴，除本編有特別規定外
    ，準用第三編第一章及第二章之規定。而第二審法院認上訴
    有不合法律上程式或法律上不應准許，或其上訴權已喪失之
    情形者，應以判決駁回之，刑事訴訟法第455條之10第1項、
    第455條之11第1項及第367條前段分別定有明文。又依刑事
    訴訟法第367條所為之判決，得不經言詞辯論為之，刑事訴
    訟法第372條亦定有明文。
二、經查，本件被告所犯毒品危害防制條例第10條第1項之施用
    第一級毒品罪及同條第2項之施用第二級毒品罪，均非死刑
    、無期徒刑、最輕本刑3年以上有期徒刑之罪。被告並已於
    原審法院審理時就被訴之上開犯行均坦承不諱，且於審理時
    表明願與檢察官進行認罪協商，經達成協商合意後，聲請法
    院改依協商程序判決，被告亦當庭表明與檢察官達成協商合
    意係出於其自由意志（見原審卷第37頁），經原審法院依被
    告在公設辯護人協助下而與檢察官協商之結果，對被告所犯
    上開之罪，各判處有期徒刑7月、6月，並定應執行刑有期徒
    刑1年，所為之科刑亦為2年以下有期徒刑，且係兩造協商之
    刑度，核無違反刑事訴訟法第455條之4第2項後段規定。依
    上開說明，本件要屬不得上訴之案件。被告上訴意旨以其於
    犯罪未發覺前之98年2月起即自動向行政院衛生署指定之新
    莊台北醫院請求治療，期間並無再犯，依毒品危害防制條例
    第21條規定，應由檢察官為不起訴處分或法院為不付審理之
    裁定，原判決未就此說明，且適用法條亦未引用刑法第57條
    ；又伊父母已年邁，生活支出均賴伊擺地攤賺取維持，況伊
    於犯罪未發覺前即自動請求治療，已知悔悟，期間亦無再犯
    ，請從輕量處罰金刑云云。惟按毒品危害防制條例第21條規
    定，犯施用第一級毒品、第二級毒品之罪應由檢察官為不起
    訴之處分者，係以被告於犯罪未發覺前，自動向行政院衛生
    署指定之醫療機構請求治療為限。此條文係鼓勵施用毒品者
    ，在未被查獲前，主動向醫療機構請求治療，倘於治療中被
    查獲者，應由檢察官為不起訴之處分，乃對於施用毒品者於
    請求治療「前」之施用行為予以寬典，並非凡在治療中又繼
    續施用之行為，均有此條文之適用，否則自動治療將成為繼
    續施用毒品者之護身符，恐失鼓勵主動治療之美意。查被告
    固於上訴狀中自承伊於98年2月間即至新莊台北醫院請求治
    療等語在卷（見本院卷第10頁），然其本案犯施用第一級毒
    品罪、第二級毒品罪時間均係於98年3月22日，故縱被告有
    於前揭時地接受治療，其施用第一級毒品、第二級毒品犯行
    顯在上開治療期間內，自與毒品危害防制條例第21條規定應
    由檢察官為不起訴處分或法院裁定不付審理之要件未符。是
    本案並無刑事訴訟法第455條之4第1項第7款所指「法院認應
    諭知免刑或免訴、不受理者」之情事。故被告上訴理由所指
    並無刑事訴訟法第455條之10所規定，在認罪協商經判決後
    得提起上訴之適法理由。又本件既不得上訴，則被告其餘關
    於量刑之上訴理由，即屬無據。是被告提起本件上訴，顯不
    合法律上程式，揆諸首揭說明，應以判決駁回，並不經言詞
    辯論為之。
三、據上論斷，應依刑事訴訟法第455條之11第1項、第367條前
    段、第372條，判決如主文。
中    華    民    國    98    年    10    月    22    日
                  刑事第二十二庭審判長法  官  郭雅美
                                      法  官  洪于智
                                      法  官  李麗珠
以上正本證明與原本無異。
第一級毒品部分如不服本判決，應於收受送達後10日內向本院提
出上訴書狀，其未敘述上訴之理由者並得於提起上訴後10日內向
本院補提理由書（均須按他造當事人之人數附繕本）「切勿逕送
上級法院」。
第二級毒品部分不得上訴。
                                      書記官  陳禹任
中    華    民    國    98    年    10    月    22    日


司法院資訊處製作；財團法人民間司法改革基金會備份。
